【裁判字號】    99,簡上,322
【裁判日期】    990531
【裁判案由】    詐欺
【裁判全文】
臺灣板橋地方法院刑事判決             99年度簡上字第322號
上  訴  人  乙○○
即  被  告
選任辯護人  蔡錦得律師
上列上訴人即被告因詐欺案件，不服本院簡易庭中華民國99年2
月24日98年度簡字第1192號之第一審判決（原聲請簡易判決處刑
案號：98年度偵字第32271 號），提起上訴，本院管轄之第二審
合議庭判決如下：
    主  文
原判決撤銷。
乙○○幫助意圖為自己不法之所有，以詐術使人將本人之物交付
，未遂，處拘役貳拾伍日，如易科罰金，以新臺幣壹仟元折算壹
日。
    事  實
一、乙○○預見提供金融機構帳戶之存摺、提款卡、密碼予他人
    使用，足以幫助他人提領獲取詐欺犯罪所得之金錢，竟不違
    背其本意，仍基於幫助詐欺之不確定故意，於民國98年10月
    13日下午4 時許，在臺北縣板橋市○○路○段附近，將其所
    開設之台北富邦商業銀行永和分行（帳號：000000000000號
    ，下簡稱台北富邦銀行）帳戶之提款卡，交由年籍身分不詳
    自稱為「林副理」之成年男子取走，隨後又在電話中告知該
    提款卡密碼，以此方式幫助該自稱「林副理」之人所屬詐騙
    集團從事詐欺取財之犯行，其後該詐騙集團女性成員隨即基
    於意圖為自己不法所有之犯意，於同日晚上7時50分許，撥
    打電話予甲○○，佯稱為PCHOME職員，並告以其先前於網路
    購買雜誌，因作業疏失，原應為一次付款而誤設定為分期付
    款，必須重新至ATM提款機前操作始可更改設定云云，使甲
    ○○陷於錯誤，乃依指示之操作方式，將新臺幣（下同）
    29987元款項匯入乙○○所有上開台北富邦銀行之帳戶內，
    惟此間因乙○○已先於同日下午5時53分許，主動撥打電話
    至台北富邦銀行客服部門辦理掛失上開提款卡事宜，致使該
    詐騙集團成員無法提領該帳戶內款項而未能得逞（其後已由
    台北富邦銀行於98年10月16日將該警示帳戶內之款項29987
    元，歸還予原匯款人甲○○），嗣經趙翊均報警處理，始循
    線查悉上情。
二、案經臺北縣政府警察局永和分局報告臺灣板橋地方法院檢察
    署檢察官偵查後聲請簡易判決處刑。
    理  由
壹、證據能力有無之認定
一、按被告以外之人於審判外之言詞或書面陳述，除法律有規定
    者外，不得作為證據。又被告以外之人於審判外之陳述，經
    當事人於審判程序同意作為證據，法院審酌該言詞陳述或書
    面陳述作成時之情況，認為適當者，亦得為證據。當事人、
    代理人或辯護人於法院調查證據時，知有第159條第1項不得
    為證據之情形，而未於言詞辯論終結前聲明異議者，視為有
    前項之同意，刑事訴訟法第159條第1項及第159條之5分別定
    有明文。
二、查被害人甲○○於警詢時之陳述，雖不合刑事訴訟法第159
    條之2 、第159 條之3 有關傳聞法則例外之要件，惟公訴人
    、被告就前開審判外之言詞陳述，均業於本院準備程序中表
    示對於證據能力沒有意見，同意做為證據，且迄於本案言詞
    辯論終結前亦未再聲明異議，本院審酌該等言詞或書面陳述
    作成之情況，核無違法取證及證明力明顯過低之瑕疵，亦認
    為以之作為證據為適當，故依諸上開規定，前揭被害人甲○
    ○於警詢時之陳述，具有證據能力。
貳、認定本案犯罪事實之證據及理由
一、上開犯罪事實，業據被告乙○○於本院審理中坦承不諱，且
    被害人甲○○遭不詳詐騙集團成員詐騙後陷於錯誤，而將款
    項匯入被告本身所有之台北富邦銀行帳戶內一情，除業經被
    害人甲○○於警詢時指述明確外，並有新光銀行自動櫃員機
    明細表影本、台北富邦商業銀行股份有限公司永和分行98年
    10月30日北富字第986043號函附申請人開戶基本資料、身分
    證影像及最近三個月交易對帳單可資佐證；此外，被告乙○
    ○業於98年10月13日下午5 時53分許，撥打電話至台北富邦
    銀行客服部門辦理掛失上開提款卡事宜，致使詐騙集團無法
    提領該帳戶內款項而未能得逞，其後並由台北富邦銀行於98
    年10月16日將該警示帳戶內之款項29987 元，歸還予被害人
    甲○○之事實，亦有台北富邦商業銀行股份有限公司永和分
    行金融服務99年4 月16日北富銀永和字第0991000003號函等
    附卷可資佐證，足認被告自白與事實相符，是以本件事證明
    確，被告犯行堪以認定，應依法論科。
二、按刑法上之幫助犯，係對於犯罪與正犯有共同之認識，而以
    幫助之意思，對於正犯資以助力，而未參與實施犯罪之行為
    者而言（最高法院75年度台上字第1509號、88年度台上字第
    1270號判決參照）。是以，如未參與實施犯罪構成要件之行
    為，而係出於幫助之意思提供助力，即屬幫助犯，而非共同
    正犯。本件被告基於幫助之不確定犯意，提供其所有台北富
    邦銀行帳戶等相關資料予不詳之詐騙集團對被害人甲○○進
    行詐騙行為，致使被害人陷於錯誤，因而匯款至被告所提供
    之上開台北富邦銀行帳戶內，是被告所為係參與詐欺罪構成
    要件以外之行為，且在無證據證明被告係以正犯而非以幫助
    犯之犯意參與犯罪之情形下，應認其所為係幫助犯而非正犯
    行為。是核被告所為，係犯刑法第30條第1 項前段、第339
    條第3 項、第1 項之幫助詐欺取財未遂罪。其幫助他人遂行
    詐欺取財之犯行，為幫助犯，應依刑法第30條第2 項規定，
    按正犯之刑減輕其刑。又被告所幫助之犯罪集團成員雖已著
    手詐騙被害人，並使之匯款至被告所提供之上開帳戶內，然
    因被告已事先撥打電話至台北富邦銀行辦理掛失上開提款卡
    事宜，致使該詐騙集團成員無法提領該帳戶內款項，尚未完
    成取得詐欺所得財物之犯罪結果，為未遂犯，應依刑法第25
    條第2項之規定減輕其刑。爰審酌被告先前並無任何之前科
    紀錄，素行良好，惟其提供上開帳戶予詐欺集團使用，實際
    上助長詐騙財產犯罪之風氣，並造成許多無辜民眾受騙而受
    有金錢損失，應為當今社會詐財事件發生根源之一，不僅擾
    亂金融交易往來秩序，且亦因被告提供人頭帳戶予他人使用
    ，致使執法人員難以追查該詐騙集團之真實身分，復參酌其
    智識程度、被害人所受損害之金額，以及嗣於本院審理時已
    坦承犯行，犯後態度尚稱良好等一切情狀，量處如主文所示
    之刑，並諭知易科罰金之折算標準，以資懲儆。另被告所有
    上開台北富邦銀行帳戶提款卡，雖為被告所有供本件幫助詐
    欺罪所用之物，惟並未扣案，為免將來執行困難，爰不予宣
    告沒收，附此敘明。
三、至原審判決認被告罪證明確，予以論罪科刑，固非無見，惟
    被告所幫助之犯罪集團成員雖已著手詐騙被害人甲○○，並
    使之匯款至被告所提供之上開帳戶內，然在被害人遭詐騙而
    匯款之前，業由被告撥打電話至台北富邦銀行辦理掛失上開
    提款卡事宜，致該詐騙集團成員無法提領該帳戶內款項而未
    能得逞，是其犯罪狀態僅屬於未遂階段，應依刑法第25條第
    2 項之規定減輕其刑，原審疏而未察，逕認被告係成立刑法
    第30條第1 項、第339 條第1 項之幫助詐欺取財既遂罪，容
    有未洽，是上訴人以此指摘原判決不當，為有理由，自應將
    原審判決撤銷，由本院管轄之第2 審合議庭自為判決。
據上論斷，應依刑事訴訟法第455條之1第1項、第3項、第369 條
第1 項前段、第364 條、第299 條第1 項前段，刑法第25條第2
項、第30條第1 項前段、第2 項、第339 條第1 項、第3 項、第
41條第1 項前段，刑法施行法第1 條之1 ，判決如主文。
本案經檢察官張瑞玲到庭執行職務。
中    華    民    國    99    年  5       月    31    日
                         刑事第十八庭
                               審判長法  官 汪怡君
                                     法  官 楊筑婷
                                     法  官 楊仲農
上列正本證明與原本無異。
本件不得上訴。
                                     書記官 陳香君
中    華    民    國    99    年    5     月    31    日
附錄本判決論罪之法律條文：
中華民國刑法第339條：
意圖為自己或第三人不法之所有，以詐術使人將本人或第三人之
物交付者，處5年以下有期徒刑、拘役或科或併科1千元以下罰金
。
以前項方法得財產上不法之利益或使第三人得之者，亦同。
前二項之未遂犯罰之。

司法院資訊處製作；財團法人民間司法改革基金會備份。
